臺灣高等法院刑事裁定
109年度抗字第1956號
抗  告  人
即  受刑人  周健陽



上列抗告人即受刑人因聲請定其應執行刑案件，不服臺灣桃園地
方法院109年度聲字第4038號，中華民國109年10月16日裁定（聲
請案號：臺灣桃園地方檢察署109年度執聲字第2998號），提起
抗告，本院裁定如下：
    主  文
抗告駁回。
    理  由
一、原裁定意旨略以：本件抗告人即受刑人周健陽（下稱抗告人
    ）所犯如附表所示之罪，業經法院判處如附表所示之刑，均
    經確定在案，有各該判決書及本院被告前案紀錄表各1份在
    卷足稽。原審審核抗告人所犯如附表編號2至9所示之罪，係
    於附表編號1所示判決確定日期前為之，雖有得易科罰金之
    罪與不得易科罰金之罪，屬刑法第50條第1項但書第1款之情
    形，然本件檢察官係依抗告人之請求，聲請定其應執行之刑
    ，有臺灣桃園地方檢察署依102年1月23日修正之刑法第50條
    調查受刑人是否聲請定應執行刑調查表1份附卷可參，核與
    刑法第50條第2項規定相符，因認檢察官聲請為正當，應予
    准許，並定其應執行之刑為有期徒刑2年8月等語。
二、抗告意旨略以：法院定其應執行刑應受比例原則、平等原則
    等一般法律原則之拘束，以維護公平正義。抗告人所犯之案
    件多為毒品危害防制條例案件，所犯之本質上與一般刑事案
    件有所不同，且總統蔡英文前於主持執政決策協調會議時、
    臺北市長柯文哲於舉行毒品查緝中心揭牌儀式中分別明確表
    示應將毒品成癮者稱為「病人」，要透過醫療單位矯正及各
    部門跨部門的配合，幫助毒品成癮者早日回歸社會，違反毒
    品危害防制條例案件於聲請數罪併罰時，如給予更大的空間
    ，能給予行為人更生之希望，不致因刑責嚴苛過重，產生絕
    望之負面情緒，使法律再教化之功能成為泡沫，失去其立法
    之基本涵意。再者，情與法互為輕重，法官應在法與情之中
    維持中庸。原裁定所為量刑，明顯有違比例原則、平等原則
    ，且與一般人民之法律情感相悖，似有不當裁量之違法，抗
    告人所為施用毒品犯刑雖對社會治安與他人安全有潛藏性之
    相當危害，然其本質係戕害自身健康，尚未嚴重破壞社會秩
    序或侵害他人權益，抗告人犯後均坦承所錯，且有自首行為
    ，足見抗告人對犯行深有悔意，亦有尋求幫助戒除毒癮之用
    心，刑之執行並非萬靈丹，重要的是讓抗告人有多與家人相
    處之機會，並藉由親情的慰藉及親友之鼓勵，早日融入社會
    。請考量上情，撤銷原裁定，重為妥適之裁定，令抗告人重
    新做人云云。
三、按裁判確定前犯數罪者，除有刑法第50條第1項但書各款情
    形，應由受刑人請求檢察官聲請定應執行刑外，依第51條規
    定併合處罰之，刑法第50條第1項、第53條分別定有明文。
    次按法律上屬於自由裁量之事項，有其外部性界限及內部性
    界限，並非概無拘束，依據法律之具體規定，法院應在其範
    圍選擇為適當之裁判者，為外部性界限；而法院為裁判時，
    應考量法律之目的，及法律秩序之理念所在者，為內部性界
    限，法院為裁判時，二者均不得有所逾越（最高法院80年台
    非字第473號判例參照）。又按數罪併罰之定應執行之刑，
    係出於刑罰經濟與責罰相當之考量，並非予以犯罪行為人或
    受刑人不當之利益，為一種特別的量刑過程，相較於刑法第
    57條所定科刑時應審酌之事項係對一般犯罪行為之裁量，定
    應執行刑之宣告，乃對犯罪行為人本身及所犯各罪之總檢視
    ，除應考量行為人所犯數罪反應出之人格特性，並應權衡審
    酌行為人之責任與整體刑法目的及相關刑事政策，在量刑權
    之法律拘束性原則下，依刑法第51條第5款之規定，採限制
    加重原則，以宣告各刑中之最長期為下限，各刑合併之刑期
    為上限，但最長不得逾30年，資為量刑自由裁量權之外部界
    限，並應受法秩序理念規範之比例原則、平等原則、責罰相
    當原則、重複評價禁止原則等自由裁量權之內部抽象價值要
    求界限之支配，期使輕重得宜，罰當其責，俾符合法律授與
    裁量權之目的，以區別數罪併罰與單純數罪之不同，兼顧刑
    罰衡平原則；又個案之裁量判斷，除非有全然喪失權衡意義
    或顯然有違比例、平等諸原則之裁量權濫用之情形，否則縱
    屬犯罪類型雷同，仍不得將其他案件裁量之行使比附援引為
    本案之量刑輕重比較，以視為判斷法官本於依法獨立審判之
    授權所為之量刑裁奪有否裁量濫用之情事；此與所謂相同事
    務應為相同處理，始符合比例原則與平等原則之概念，迥然
    有別（最高法院105年度台上字第428號判決意旨參照）。
四、經查：
　㈠原審以本件抗告人犯如附表所示之9罪，均經分別確定在案，
    因合於數罪併罰，原審於各宣告刑中之最長期（有期徒刑7
    月）以上，各刑合併之刑期（有期徒刑6月、2月、7月、7月
    、3月、3月、7月、3月、3月，合計為有期徒刑3年5月）以
    下；再參以抗告人犯如附表編號1至2所示之罪、附表編號3
    至4所示之罪、附表編號5至6所示之罪、附表編號8至9所示
    之罪，前曾分別經法院判處應執行有期徒刑7月、1年、4月
    、4月確定，是法院再為更定應執行刑時，亦應受該等應執
    行刑內部界限之拘束，即不得重於附表編號1至2、編號3至4
    、編號5至6、編號8至9分別所定之應執行刑（7月、1年、4
    月、4月）與編號7所示之宣告刑總和有期徒刑2年10月，爰
    就附表各編號所示宣告刑中之有期徒刑部分，定其應執行有
    期徒刑2年8月，顯未逾越刑法第51條第5款所定之外部性界
    限，亦無逾越內部性界限之情事。
　㈡本院審酌抗告人所犯如附表所示各罪，均為施用毒品罪，其
    犯罪之態樣、手段類似，所侵害者為社會法益，而並非具有
    不可替代性、不可回復性的個人法益，責任非難重複程度甚
    高，則原審併以此等犯罪之次數、情節、所犯數罪整體之非
    難評價而酌定其應執行之刑如上，並未悖於法律秩序之理念
    ，符合法規範之目的，亦無違反比例、平等原則或罪刑相當
    原則。揆諸前開規定，原裁定並無濫用裁量權等違法或不當
    之處。抗告人猶執前詞提起抗告，指摘原裁定不當，為無理
    由，應予駁回。
據上論斷，應依刑事訴訟法第412條，裁定如主文。
中　　華　　民　　國　　109 　年　　11　　月　　30　　日
　　　　　　　  　刑事第二十三庭審判長法　官  許永煌
　　　　　　　　　　　　　　　　      法　官  黃美文
　　　　　　　　　　　　　　　　      法　官  雷淑雯
以上正本證明與原本無異。
如不服本裁定，應於收受送達後5日內向本院提出抗告狀。
                                      書記官  林立柏
中　　華　　民　　國　　109 　年　　12　　月　　1 　　日
附表
編            號  1 2 3 罪            名  施用第一級毒品 施用第二級毒品 施用第一級毒品 宣     告     刑  有期徒刑6月，如易科罰金，以新臺幣1仟元折算1日。 有期徒刑2月，如易科罰金，以新臺幣1仟元折算1日。 有期徒刑7月 犯   罪  日   期  107年12月20日 107年12月20日 106年9月20日 偵查（自訴）機關 年  度   案  號  臺灣桃園地方檢察署108年度毒偵字第1237號  臺灣桃園地方檢察署108年度撤緩毒偵字第751、752號 最  後 事實審 法    院 臺灣高等法院 臺灣高等法院 臺灣桃園地方法院  案    號 108年度上訴字第3855號 108年度上訴字第3855號 109年度審訴字第264號  判決日期 108年12月31日 108年12月31日 109年4月10日 確  定 判  決 法    院 臺灣高等法院 臺灣高等法院 臺灣桃園地方法院  案    號 108年度上訴字第3855號 108年度上訴字第3855號 109年度審訴字第264號  確定日期 109年1月30日 108年12月31日 109年8月12日 （撤回上訴） 備            註  臺灣桃園地方檢察署109年度執字第3075號 臺灣桃園地方檢察署109年度執字第3075號 臺灣桃園地方檢察署109年度執字第15574號   編號1至2經臺灣高等法院108年度上訴字第3855號判決應執行有期徒刑7月 （臺灣桃園地方檢察署109年度執緝字第1722號）  編號3至4經臺灣桃園地方法院109年度審訴字第264號判決應執行有期徒刑1年 

編            號  4 5 6 罪            名  施用第一級毒品 施用第二級毒品 施用第二級毒品 宣     告     刑  有期徒刑7月 有期徒刑3月，如易科罰金，以新臺幣1仟元折算1日。 有期徒刑3月，如易科罰金，以新臺幣1仟元折算1日。 犯   罪  日   期  107年5月1日 106年9月20日 107年5月1日 偵查（自訴）機關 年  度   案  號  臺灣桃園地方檢察署108年度撤緩毒偵字第751、752號   最  後 事實審 法    院 臺灣桃園地方法院 臺灣桃園地方法院 臺灣桃園地方法院  案    號 109年度審訴字第264號 109年度審訴字第264號 109年度審訴字第264號  判決日期 109年4月10日 109年4月10日 109年4月10日 確  定 判  決 法    院 臺灣桃園地方法院 臺灣桃園地方法院 臺灣桃園地方法院  案    號 109年度審訴字第264號 109年度審訴字第264號 109年度審訴字第264號  確定日期 109年8月12日 （撤回上訴） 109年8月12日 （撤回上訴） 109年8月12日 （撤回上訴） 備            註  臺灣桃園地方檢察署109年度執字第15574號 臺灣桃園地方檢察署109年度執字第15575號 臺灣桃園地方檢察署109年度執字第15575號   編號3至4經臺灣桃園地方法院109年度審訴字第264號判決應執行有期徒刑1年 編號5至6經臺灣桃園地方法院109年度審訴字第264號判決應執行有期徒刑4月  

編            號  7 8 9 罪            名  施用第一級毒品 施用第二級毒品 施用第二級毒品 宣     告     刑  有期徒刑7月 有期徒刑3月，如易科罰金，以新臺幣1仟元折算1日。 有期徒刑3月，如易科罰金，以新臺幣1仟元折算1日。 犯   罪  日   期  108年9月8日 108年7月24日晚上9時25分為警採尿回溯120小時內某時 108年9月8日 偵查（自訴）機關 年  度   案  號  臺灣桃園地方檢察署108年度毒偵字第4254、5199、6161號   最  後 事實審 法    院 臺灣桃園地方法院 臺灣桃園地方法院 臺灣桃園地方法院  案    號 109年度審訴字第197號 109年度審訴字第197號 109年度審訴字第197號  判決日期 109年4月10日 109年4月10日 109年4月10日 確  定 判  決 法    院 臺灣桃園地方法院 臺灣桃園地方法院 臺灣桃園地方法院  案    號 109年度審訴字第197號 109年度審訴字第197號 109年度審訴字第197號  確定日期 109年8月12日 （撤回上訴） 109年8月12日 （撤回上訴） 109年8月12日 （撤回上訴） 備            註  臺灣桃園地方檢察署109年度執字第15657號 臺灣桃園地方檢察署109年度執字第15658號 臺灣桃園地方檢察署109年度執字第15658號    編號8至9經臺灣桃園地方法院109年度審訴字第197號判決應執行有期徒刑4月